【裁判字號】    92,訴,716
【裁判日期】    921007
【裁判案由】    損害賠償
【裁判全文】
臺灣臺中地方法院民事判決  九十二年度訴字第七一六號
    原      告  甲○○
    被      告  乙○○
右當事人間請求損害賠償事件，原告提起附帶民事訴訟，由本院刑事庭移送前來（九
十一年度交附民字第三五五號），本院於民國九十二年九月二十三日言詞辯論終結，
判決如左：
    主      文
被告應給付原告新台幣肆拾萬柒仟伍佰捌拾捌元及自民國九十一年十二月十九日起
至清償日止，按週年利率百分之五計算之利息。
原告其餘之訴駁回。
訴訟費用由被告負擔二分之一，餘由原告負擔。
本判決原告勝訴部分，得假執行。但被告如以新台幣肆拾萬柒仟伍佰捌拾捌元為原
告預供擔保，得免為假執行。
原告其餘假執行之聲請駁回。
    事      實
甲、原告方面：
  一、聲明：
    (一)被告應給付原告新台幣（下同）七十七萬九千九百七十一元及自起訴狀繕本送
      達翌日起至清償日止按週年利率百分之五計算之利息。
    (二)原告願供擔保，請准宣告假執行。
  二、陳述：
    (一)被告於民國（下同）九十年十一月十五日下午六時四十五分許，駕駛車牌號碼
      ＯＧ－五六二六號之自用小客車，沿台中縣石岡鄉○○路由豐原往東勢方向行
      駛，應注意車前狀況以防止危險發生，及汽車行至交叉路口左轉彎時，應距交
      叉路口三十公尺前顯示方向燈或手勢，行至交叉路口中心處左轉，而依當時天
      候及路況，並無不能注意之情形下，竟疏於注意，於行至明德路、大智街口時
      ，闖紅燈、並貿然向右靠邊後逕左轉直行大智街，致與原告所騎乘、沿明德路
      由東勢往豐原方向行進車牌號碼ＢＺＺ－Ｏ三八號機車發生碰撞，致原告人車
      倒地，受有左大腿骨骨折之傷害，案經檢察官以九十一年偵字第六一五四號案
      起訴，由本院九十一年交易字第三七二號審理。
    (二)原告因本件車禍受傷，受有如下之損害：
      (1)機車修理費用：原告之父所有之車牌號碼ＢＺＺ－Ｏ三八號機車因本件車禍
        嚴重毀損，支出修復費用一萬五千三百六十元。
      (2)醫療費用：原告因本件車禍受傷先後於九十年十一月十五日至同年月二十四
        日、九十一年五月二十二日至同年月二十七日、九十一年八月十一日至同年
        月十六日住院治療，已支出醫療費用三萬零二百九十三元，因原告日後尚須
        前往醫院接受鋼釘拔除手術，比照原告前次於豐原醫院拔除骨釘支出之費用
        為六千七百二十元，應認原告日後尚須支出醫療費用六千七百二十元，爰一
        併請求，故而共請求被告賠償醫療費用三萬七千零二十三元
      (3)看護費用：原告因本件車禍受有骨折之重大傷害，因而行動不便，生活飲食
        起居均需人照料，住院治療期間須僱用特別看護，因而支出看護費用四萬七
        千五百元。
      (4)工作損失：原告原任職矽品精密工業股份有限公司（下稱矽品公司）設備維
        護助理工程師，因本件車禍受傷後，自九十年十一月十五日起至九十一年九
        月十四日止計十個月期間不能工作，而原告年收入為三十六萬四千八百八十
        三元、平均每月收入為三萬零四百零七元，故原告因車禍受傷無法工作而損
        失之收入為三十萬四千零七十元。又，因原告線上繼續治療中，自九十一年
        八月十六日第三次手術後必須經三個月修養，方能再作拔除鋼釘手術，手術
        後復須修養二週無法工作，故自九十一年九月十五日起，未來尚有二個半月
        須靜養無法復職，將再減少薪資收入七萬六千零十八元。合計原告減少之薪
        資收入為三十八萬零八十八元。
      (5)精神慰撫金：原告因身體受傷，開刀三次，精神肉體所受痛苦甚大，況原告
        因此停職至少一年，復職、相關年資及升遷已無法預料，故請求被告賠償非
        財產上損害三十萬元。
      綜上，原告請求賠償之金額合計為七十七萬九千九百七十一元，爰依侵權行為
      之法律關係，請求被告給付上揭金額及自起訴狀繕本送達翌日（即九十一年十
      二月十九日）起至清償日止，按週年利率百分之五計算之利息。
  三、證據：提出估價單、在職證明書各乙紙、診斷書三紙、收據七紙、在職證明書
      及扣繳憑單各乙件為證。
乙、被告方面：
  一、聲明：
    (一)原告之訴及假執行之聲請均駁回。
    (二)如受不利判決，請准供擔保免為假執行。
  二、陳述：本件車禍係因原告急速由側面撞過來而發生，被告車速不超過二十公里
      。又對於原告主張之機車修理費、醫藥費用、及看護費，只要原告能提出單據
      ，被告願賠償。
丙、本院依職權調閱本院九十一年度交易字第三七二號刑事案件全案卷宗（含臺灣臺
    中地方法院檢察署九十一年度偵字第六一五四號卷、臺灣高等法院臺中分院九十
    二年度交上易字第三六○號卷），並向財政部臺灣省中區國稅局東勢稽徵所函查
    被告財產歸戶資料及綜合所得稅申報資料、向行政院衛生署豐原醫院及行政院國
    軍退除役官兵輔導委員會臺中榮民總醫院函查原告受傷情況及醫療費用支出等、
    向矽品公司函查原告之薪資及請假資料。
    理      由
一、原告主張被告於九十年十一月十五日下午六時四十五分許，駕駛車牌號碼ＯＧ－
    五六二六號之自用小客車，沿台中縣石岡鄉○○路由豐原往東勢方向行駛，於行
    至明德路、大智街口向右靠邊後左轉直行大智街時，與原告所騎乘、沿明德路由
    東勢往豐原方向行進車牌號碼ＢＺＺ－Ｏ三八號機車發生碰撞，致原告人車倒地
    ，原告因而受有左大腿骨骨折之傷害之事實，均為被告所不爭執，且有原告提出
    之診斷證明書可稽，並有台中縣警察局道路交通事故調查報告表附於臺灣臺中地
    方法院檢察署九十一年度偵字第六一五四號卷可按（見該卷第八頁），業經調閱
    上揭偵查卷宗查核無訛，堪信原告之上開主張為真正。
二、至原告主張車禍係因被告闖紅燈、未注意車前狀況及不依規定左轉等過失所致，
    則為被告所否認，並抗辯車禍係因原告急速由側面撞過來所致等語。是本件首應
    審究者，乃為被告就本件車禍之發生有無過失。經查：被告當時是否遵循交通號
    誌行駛，因無目擊證人可資查證，原告雖堅稱當時其係綠燈直行，然並未舉證以
    實其說，尚難認被告確有闖紅燈之情事，惟縱然被告並無闖紅燈之情事，而係遵
    循燈號行進，然交通號誌係指揮交通之一種手段，綠燈號誌只表示駕駛人可前進
    行駛而已，駕駛人行駛中仍需按道路交通安全規則第九十四條第三項之規定，注
    意車前狀況，並隨時採取必要之安全措施，並非見到綠燈號誌即可不注意車前狀
    況，任意行駛，被告駕駛自用小客車，行至上開路口之際，應注意車前狀況，且
    依當時情形，並無不能注意之情事，卻疏未注意車前有原告駕駛機車行駛而來，
    因而與原告發生碰撞，自難認其已盡應注意之能事，被告就本件車禍之發生，自
    有過失。而被告就本件車禍之發生有過失，涉有過失傷害罪部分，並經本院判處
    拘役五十日確定，復經調閱本院九十一年度交易字第三七二號刑事案件全案卷宗
    （含臺灣臺中地方法院檢察署九十一年度偵字第六一五四號卷、臺灣高等法院臺
    中分院九十二年度交上易字第三六○號卷）查核無誤，原告之上開主張信屬真正
    。又原告係因本件車禍受有傷害，則原告所受損害與被告之過失行為間有相當因
    果關係，亦堪認定。
三、按因故意或過失，不法侵害他人之權利者，負損害賠償責任；不法侵害他人之身
    體或健康者，對於被害人因此喪失或減少勞動能力或增加生活上之需要時，應負
    損害賠償責任；不法侵害他人之身體、健康者，被害人雖非財產上之損害，亦得
    請求賠償相當之金額，民法第一百八十四條第一項前段、第一百九十三條第一項
    、第一百九十五條第一項分別定有明文。依前所述，被告對於本件車禍之發生既
    有過失，且被告之過失行為復與原告所受之損害間具有相當因果關係，則被告自
    應依前揭規定，負損害賠償責任。茲就原告主張之各項請求，應否准許，析述如
    下：
  (一)機車修理費用部分：原告主張因本件車禍而支出機車修復費用一萬五千三百六十
    元，惟原告自認其所騎乘之車牌號碼ＢＺＺ－Ｏ三八號機車係原告之父所有，則
    因本件車禍受有機車損壞之損害者乃原告之父，並非原告，原告請求被告賠償上
    開機車修復之費用，委屬無據。
  (二)醫療費用部分：
    (1)已支出之醫療費用：原告主張因本件車禍受傷先後三次住院治療，已支出醫療
      費用三萬零二百九十三元，有原告提出之醫療費用收據四紙附卷可資參佐，並
      為被告所不爭執，原告請求被告賠償上揭醫療費用，為有理由，應予准許。
    (2)原告主張日後尚須前往醫院接受鋼釘拔除手術，比照原告前次拔除骨釘支出之
      費用，故請求被告賠償日後尚須支出之醫療費用六千七百二十元。惟查，被告
      日後雖尚須接受內固定拔除手術，惟該項手術所需之費用，乃屬健保負擔之費
      用，有行政院國軍退除役官兵輔導委員會臺中榮民總醫院（下稱臺中榮總）九
      十二年四月二十二日中榮醫企字第○九二○○○一九一九號函在卷可按，而依
      全民健康保險法第八十二條規定：「保險對象因汽車交通事故，經本保險提供
      醫療給付者，本保險之保險人，得向強制汽車責任保險之保險人代位請求該項
      給付。」按全民健康保險法為保險法之特別法，依特別法優於普通法之原則，
      全民健康保險法第八十二條應優先於保險法第一百三十五條、第一百零三條之
      規定而為適用。是故全民健康保險之被保險人因汽車交通事故，經全民健康保
      險提供醫療給付者，全民健康保險之保險人自得向強制汽車責任保險之保險人
      代位請求該項給付。而依強制汽車責任保險法第三十條規定，於該範圍內，加
      害人或強制汽車責任保險之被保險人之損害賠償責任即因而解免，全民健康保
      險被保險人對於加害人之損害賠償請求權亦因而喪失（最高法院九十一年度台
      上字第七七九號判決意旨參照），原告日後拔除鋼釘所需之費用既將由全民健
      保給付而無須自行支出該費用，則原告請求被告賠償該項費用即屬無據。
  (三)看護費用部分：原告主張因本件車禍住院治療期間僱用特別看護，因而支出看護
    費用四萬七千五百元，有原告提出之看護費收據三紙可資為證，而被告於九十年
    年十一月十五日起住院十日、於九十一年五月二十二日起住院六日、九十一年八
    月十一日起住院六日之期間，均需專人照顧看護，亦有行政院衛生署豐原醫院（
    下稱豐原醫院）九十二年四月二十二日豐醫歷字第○九二○○○二○一七號函及
    臺中榮總前揭函在卷可按，則原告請求被告賠償看護費用四萬七千五百元，亦屬
    有據，應予准許。
  (四)工作損失部分：原告主張因本件車禍受傷致十個月期間無法工作，加上未來尚須
    修養二個半月，計受有減少工作收入三十八萬零八十八元之損害。查，原告因本
    件車禍受傷，於九十一年十一月十五日起住院十日，出院後需用柺杖助行至少二
    個月，後因骨釘斷裂，於九十一年五月二十二日再次住院施行拔除斷裂骨釘，兩
    次手術期間需復健治療約二個月，該期間因骨折未癒合，恐怖能從事粗重工作至
    少半年，第二次住院出院後需修養至少二週後可從事一般性工作，仍不宜從事粗
    重工作，後原告再於九十一年八月十一日住院施行更換內固定及植骨手術而住院
    六日，出院後左下肢不可踩地，可用柺杖助行，從事文書工作不受影響，如係外
    務工作則會受影響，出院後約需三至六個月骨頭可癒合，日後再接受內固定拔除
    手術時，約需住院四至七日，出院後再休息一至二週即可工作，有豐原醫院及臺
    中榮總前揭函可按；又被告係在矽品公司擔任設備維護助理工程師，有在職證明
    書可考，則依上開函示及原告之工作性質非屬文書工作，則原告因本件車禍受傷
    致無法工作之期間，合計至少為九個月至約一年之期間，則原告主張其因本件車
    禍於九十一年十一月十五日前均無法工作，委屬有據。再原告主張於九十年度之
    年收入為三十六萬四千八百八十三元、平均每月收入為三萬零四百零七元，亦有
    原告提出之各類所得扣繳暨免扣繳憑單可資參佐，而原告於本件車禍發生後之九
    十一年二月至五月、九十一年七月均有向矽品公司領得部分薪資，上開期間所領
    得之薪資總額為十二萬零二百九十三元，此有矽品公司函送之原告因本件車禍受
    傷之請假及支薪資料附卷可參，此項原告業已領取之薪資金額，原告既未實際受
    有損害，自應自原告之損害額中扣除，則原告因本件車禍受傷無法工作所受之損
    害為二十四萬四千五百九十一元（計算式：30407Ⅹ00－000000＝244591，元以
    下四捨五入，以下同），再加上原告日後因接受內固定拔除手術所需再住院及療
    養所需之半個月期間將損失之工作收入一萬五千二百零四元，（計算式：
    30407Ⅹ0.5＝15204，元以下四捨五入），總計原告因本件車禍所受之工作收入
    之損害為二十五萬九千七百九十五元（244591＋15204＝259795），原告在此範
    圍內之請求，自有理由，逾此數額之請求，即無所據。
  (五)精神慰撫金部分：原告主張因被告之過失行為致受有左大腿骨折之傷害，開刀三
    次，因此停職至少一年，精神肉體所受痛苦甚大，故請求被告賠償非財產上損害
    三十萬元，以資慰藉等語。經本院審酌本件車禍發生被告之過失情節，原告係六
    十八年四月二日生，任職矽品公司設備維護助理工程師，因本件車禍受傷後，前
    後以歷經三次手術治療，日後尚需再接受內固定拔除手術，療養所需期間逾一年
    ，身心備受煎熬，而被告則係七十年六月二十八日生，及兩造於九十年度之綜合
    所得額均約為四十一萬餘元，而原告名下有土地五筆，被告名下則有土地一筆、
    房屋乙幢、車輛二輛，此有財政部臺灣省中區國稅局東勢稽徵所九十二年四月十
    四日中區國稅東勢四字第○九二○○○三三五一號函送之兩造財產規戶資料及綜
    合所得稅申報資料可按，斟酌兩造之經濟能力相當等兩造之身分、地位及一切情
    狀，認原告請求慰撫金三十萬元尚屬過高，應予核減為十萬元為允洽，故原告請
    求被告賠償非財產損害部分於十萬元之範圍內為有理由，於上開金額之請求則無
    理由，應予駁回。
  (五)綜上，原告因本件車禍所受之損害額為四十三萬七千五百八十八元。
四、綜上所陳，原告依侵權行為之法律關係，請求被告給付四十三萬七千五百八十八
    元及自九十一年十二月十九日（即起訴狀繕本送達翌日）起至清償日止，按週年
    利率百分之五計算之利息，洵屬有據，應予准許。逾此部分之請求，尚屬無憑，
    為無理由，應予駁回。
五、兩造均陳明願供擔保，分別聲請宣告假執行或免為假執行，經核原告勝訴部分，
    所命給付之金額未逾五十萬元，依民事訴訟法第三百八十九條第一項第五款規定
    ，由本院依職權宣告假執行，被告聲請免假執行部分，合於法律規定，爰酌定相
    當之擔保金額宣告之。至原告敗訴部分，其假執行之聲請，因訴之駁回而失所附
    麗，不予准許，附此敘明。
六、據上論結，本件原告之訴為一部有理由，一部無理由，依民事訴訟法第七十九條
    、第三百八十九條第一項第五款、第三百九十二條，判決如主文。
中      華      民      國    九十二    年      十      月     七       日
                                        臺灣臺中地方法院民事第一庭
~B法      官  呂麗玉
右為正本係照原本作成
如不服本判決，應於判決送達後二十日內，向本院提出上訴狀（並按他造當事人之人
數附繕本）。
中      華      民      國    九十二    年      十      月     十五     日
~B法院書記官


司法院資訊處製作；財團法人民間司法改革基金會備份。
